【裁判字號】    97,交聲,747
【裁判日期】    970623
【裁判案由】    聲明異議
【裁判全文】
臺灣臺中地方法院交通事件裁定         97年度交聲字第747號
原處分機關  交通部公路總局臺中區監理所臺中市監理站
異  議  人
即受處分人  甲○○
上列異議人即受處分人因違反道路交通管理處罰條例案件，對於
交通部公路總局臺中區監理所臺中市監理站民國97年3月3日所為
之裁決（裁監稽違字第裁61-GE0000000號裁決書），聲明異議，
本院裁定如下：
    主    文
異議駁回。
    理    由
一、原處分意旨略以：異議人即受處分人（下稱受處分人）甲○
    ○於民國（下同）97年1月27日9時5分許，騎乘車號SNQ-505
    號輕型機車，行經臺中市○○路處，因「闖紅燈（直行）」
    違規，經臺中市警察局第二分局立人派出所執勤員警以違反
    道路交通管理處罰條例第53條第1項規定，當場製單舉發，
    嗣異議人於應到案日期前到案申訴，業經原處分機關函詢舉
    發機關調查結果，仍認異議人違規事實明確，遂依道路交通
    管理處罰條例第53條第1項、63條第1項之規定，裁處罰鍰新
    臺幣1,800元，並記違規點數3點等情。
二、聲明異議意旨略以：受處分人於97年1月27日9時許，騎乘車
    號SNQ-505號輕型機車行經臺中市○○路與陝西路口處，原
    本欲依左轉燈指示左轉返家，惟當時綠燈臨時已轉黃燈，無
    法左轉，因當時人車位於漢口路與陝西路口中央，為避免危
    險，遂直行，而遭躲藏於車輛後方之員警攔下開單告發，其
    認為上開路口處之交通號誌設計不良，該號誌之綠燈未經閃
    爍後即轉黃燈，且黃燈轉紅燈之秒數過短，且未有秒數倒數
    裝置，造成其反應不及，而發生緊急煞車、闖黃燈或闖紅燈
    等情事，另執勤員警當時躲於距離路口50公尺處執行交通違
    規舉發勤務，心態可議，為此，聲明異議，請求撤銷原處分
    云云。
三、按汽車駕駛人，行經有燈光號誌管制之交岔路口闖紅燈者，
    處新臺幣1,800元以上5,400元以下罰鍰；汽車駕駛人有第53
    條情形者，除依原條款處罰鍰外，並予記違規點數3點，道
    路交通管理處罰條例第53條第1項、63條第1項第3款分別訂
    有明文。
四、經查：
  (一)本件受處分人於上開時間，騎乘車號SNQ-505號輕型機車，
    行經臺中市○○路與陝西路口處，因「行經有燈光號誌管制
    之交岔路口闖紅燈」違規，為臺中市警察局第二分局立人派
    出所執勤員警製開中市警交字第GE0000000號舉發違反道路
    交通管理事件通知單等情，業據原舉發單位於97年2月21日
    以中分二警交字第0970004283號函中說明：「本市○○路與
    陝西路口處號誌燈為左轉三時相之號誌（綠燈-黃燈-紅燈〈
    箭頭左轉綠燈〉-黃燈-紅燈-綠燈），執勤員警於97年1月27
    日9時5分許，見違規人騎乘車號SNQ-505號輕型機車行經上
    開路口時，號誌燈為左轉箭頭綠燈結束轉黃燈、紅燈之號誌
    時相（禁止直行），當時該路口之車輛均停止等待紅燈，惟
    上開機車駕駛人仍闖紅燈直行（沿漢口路直行），員警見狀
    即將該機車駕駛人攔下，當場告知其違規事實，爰依道路交
    通管理處罰條例第53條規定舉發，並無不當」等語，並有臺
    中市警察局第二分局立人派出所中市警交字第GE0000000號
    舉發違反道路交通管理事件通知單一紙附卷可稽，是以本件
    執勤員警乃親身見聞受處分人確有於舉發時、地，於行駛道
    路時違反號誌管制闖越紅燈之事實，始予以攔檢舉發，交通
    警察為維持交通秩序，依法執行職務，立場應是客觀公正，
    且其與受處分人素不相識，亦無宿怨，當無故意誣攀之理，
    則執勤員警本其加強道路交通管理、維護交通秩序、確保交
    通安全等職責所為之當場舉發，自應受到合法、正確而真正
    之推定。
  (二)又「按道路交通安全規則第94條規定：『汽車在同一車道行
    駛時，除擬超越前車外，後車與前車之間應保持隨時可以煞
    停之距離。汽車除遇突發狀況必須減速外，不得任意驟然減
    速。前車如須減速暫停，駕駛人應預先顯示燈光或手勢告知
    後車，後車駕駛人應隨時注意前車之行動。汽車行駛時，駕
    駛人應注意車前狀況及兩車併行之間隔，並隨時採取必要之
    安全措施。』之規定，受處分人駕駛汽車，本應保持隨時可
    以煞停之距離，及應注意車前狀況，隨時採取必要之安全措
    施，且黃燈亮之後，依照道路交通標誌標線號誌設置規則第
    206條第4款規定：『行車管制號誌各燈號顯示之意義如左：
    四、圓形黃燈，圓形黃燈用以警告車輛駕駛人及行人，表示
    紅色燈號即將顯示，屆時將失去通行路權。』規定，即知悉
    將失去路權，受處分人仍持續行駛之行為，足見受處分人有
    闖紅燈屬實」 (臺灣高等法院臺中分院96年度交抗字第87號
    裁定意旨參照)。查受處分人係領有駕駛執照之機車駕駛人
   ，應明白上開規定並進而加以遵守，故其行駛至上開交岔路
    口，見黃燈閃起，本不應搶黃燈通過，以免尚未通過路口時
    紅燈即已亮起，若受處分人猶仍執意直行，依上揭規定及裁
    定之意旨，自應屬闖紅燈之違規行為，受處分人雖辯稱上開
    路口處交通號誌設置不當，綠燈未經閃爍後即轉黃燈，且黃
    燈轉紅燈之秒數過短，且未有秒數倒數裝置，當時人車已於
    上開路口中央，遂直行通過而遭經警攔檢云云，惟駕駛人駕
    駛汽車，本應保持隨時可以煞停之距離，及應注意車前狀況
    ，隨時採取必要之安全措施，受處分人行經路口見黃燈閃時
    ，應即採剎車之措施，而非執意搶黃燈加速通過，避免未通
    過路口紅燈即已亮起致生危險，況本件受處分人係於紅燈亮
    起之狀態下直行通過上開路口，是以其違規情形堪予認定。
    另本件受處分人遭舉發地點既係屬人車往來頻繁之主要交通
    幹道交岔路口處，交通執勤員警於執行職務，取締違規事件
    時，自應考量現場交通狀況及維護其他用路人與當事人之行
    車安全，於適當時間及地點攔停取締，則本件受處分人以執
    勤員警於距上開路口50公尺處，執行闖紅燈違規舉發勤務為
    由指摘本件舉發不當，自屬無理由。是本件受處分人聲明異
    議之理由，均不足採。從而原處分機關爰引前揭規定，予以
    裁處新臺幣1,800元罰鍰，並記違規點數3點，於法即無不合
    ，本件異議無理由，應予駁回。
五、據上論斷，應依道路交通管理處罰條例第87條第2項、道路
    交通案件處理辦法第19條，裁定如主文。
中    華    民    國    97    年    6     月    23    日
                      交通法庭  法  官  廖慧如
以上正本證明與原本無異。
如不服本裁定，應於送達後五日內，向本院提出抗告狀。
                                書記官  王美珍
中    華    民    國    97    年    6     月    23    日


司法院資訊處製作；財團法人民間司法改革基金會備份。
